臺灣高等法院刑事判決
111年度上訴字第523號
上  訴  人  
即  被  告  徐仁軍


選任辯護人  劉佳強律師
上  訴  人  
即  被  告  邱述語


選任辯護人  李瑀律師
上列上訴人因毒品危害防制條例等案件，不服臺灣臺北地方法院
110年度訴字第598號，中華民國110年10月15日第一審判決（起
訴案號：臺灣臺北地方檢察署110年度偵字第13187、21687號、2
1688號），提起上訴，本院判決如下：
    主  文
上訴駁回。
    犯罪事實
一、乙○○、甲○○、王煌文(已判決確定)與真實姓名年籍不詳自稱「
    林增衛」、「大哥」等成年人，均知悉愷他命（俗稱Ｋ他命）
    、鄰-氯苯基環戊基酮分別係毒品危害防制條例第2條第2項
    第3款、第4款所規定之第三級毒品、第四級毒品，依法不得
    製造或擅自持有純質淨重5公克以上。
　㈠乙○○前因前往酒店消費而結識「林增衛」，因未有工作而缺錢
    花用，「林增衛」於民國110年月1月間向乙○○表示如參與製造
    第三級毒品愷他命，可獲取約新臺幣（下同）500萬元之報
    酬，乙○○為圖牟利，旋即應允。甲○○則在外積欠債務，且缺
    錢花用，經乙○○於110年4月初向其表示如參與製造愷他命，
    將獲取至少10萬元之報酬，甲○○乃圖其利而首肯之。
  ㈡乙○○、甲○○遂與王煌文、「林增衛」、「大哥」共同基於製
    造第三級毒品愷他命之犯意聯絡，於110年4月間，推由「林增
    衛」、「大哥」提供製造愷他命過程中所需之資金，以及購
    買製造愷他命所需之化學原料及設備，乙○○則承租桃園市○○
    區○○○0000號作為倉庫（下稱桃園倉庫）、新竹縣○○市○○○0
    段000巷0號作為製造愷他命之場所（下稱新竹工廠），「林
    增衛」、「大哥」遂先將原料及設備送至桃園倉庫，乙○○再
    先後於110年4月10、11、15、16日等日，駕駛車牌號碼000-0
    000號自用小客貨車乘載甲○○，將放置於桃園倉庫之原料及設
    備運送至新竹工廠。乙○○、甲○○遂於110年4月19日起，由王
    煌文負責教導製造流程，乙○○、甲○○負責添加原料、操作設
    備，在新竹工廠內著手製造愷他命，製造方式略為：將化學
    原料鄰氯苯腈、二氯乙烷、三氯化鋁、環戊烯後、環己烷等
    加進反應釜內攪拌、靜置、蒸餾轉化為第四級毒品鄰-氯苯
    基環戊基酮後，再加入甲胺、使用四氫呋喃、氯化氫後冷藏
    ，脫水、加水、胺水而成為鹽酸羥亞胺，加入乙醇、氯化氫
    ，過濾產生愷他命（以上過程，為免裁判書公開遭人仿效有
    礙公共安全，僅予略述），並約定製造完成之愷他命成品運
    回指定處所交由「林增衛」處理後續銷售事宜。
　㈢嗣其等於製造愷他命之過程中，即經警於110年4月26日持原審
    法院核發之搜索票在上開地點內查獲，並扣得附表一、二所
    示之物，其等僅製造產生第三級毒品愷他命之先驅原料即第
    四級毒品鄰-氯苯基環戊基酮而未遂。
二、案經臺灣臺北地方檢察署檢察官指揮內政部警政署保安警察
    第三總隊刑事警察大隊報告偵查後起訴。
    理  由
壹、程序方面
一、審理範圍
　　上訴人即被告乙○○上訴後撤回原判決關於其所犯之槍砲彈藥
    刀械管制條例罪部分（見本院卷第137頁），是本院審理範
    圍僅就其所犯毒品危害防制條例之犯行。
二、證據能力　　 
　　檢察官、上訴人即被告乙○○、甲○○及其辯護人於本院審判程
    序中，對於本案相關具有傳聞性質的證據資料，均表示不爭
    執證據能力（見本院卷第124至129頁），且本案所引用的非
    供述證據，也是合法取得，依法均可作為認定犯罪事實的依
    據。
貳、實體方面
一、認定事實所憑之證據及理由
    上開犯罪事實，業據被告乙○○、甲○○於偵查、原審及本院審
    理均坦承不諱，並有現場照片、被告乙○○扣案行動電話內之
    翻拍照片、通訊監察書、通訊監察譯文、110年4月26日新竹
    縣警察局刑案現場勘察報告、扣案行動電話數位鑑識報告、
    台灣尖端先進生技醫藥股份有限公司毒品證物鑑定分析報告
    、110年6月22日內政部警政署刑事警察局鑑定書、員警職務
    報告在卷可稽（見110年度偵字第13187號卷一第119至234頁
    、第339至353頁、卷二第49-1至56頁、第353至368頁，110
    年度偵字第21688號卷第133至136頁、第149至243頁、第251
    至347頁），復有附表一至二所示之物扣案可資佐憑，足認
    被告等前開任意性之自白經上揭證據補強，要與事實相符，
    值堪採信。綜上所述，本案事證明確，被告二人之犯行均堪
    認定，均應依法論科。
二、論罪
  ㈠罪名
　  按愷他命、鄰-氯苯基環戊基酮分別係毒品危害防制條例第2
    條第2項第3款、第4款所規定之第三級毒品、第四級毒品，
    依法不得製造，且不得擅自持有純質淨重5公克以上。是核被
    告乙○○、甲○○所為，均係犯毒品危害防制條例第4條第6項、
    第3項之製造第三級毒品未遂罪。被告2人製造第三級毒品愷
    他命過程中持有先驅原料純質淨重5公克以上之第四級毒品
    鄰-氯苯基環戊基酮之行徑，係製造第三級毒品愷他命之階
    段行為，不另論罪。
  ㈡罪數
　　被告2人自110年4月19日起至同年月26日為警查獲時止，在
    新竹工廠進行製造愷他命之流程，均係為達製造愷他命之單
    一目的所為之數舉動，且於密切接近之時、地實施，侵害同
    一之法益，各行為之獨立性均極為薄弱，依一般社會觀念，
    在時間差距上，難以強行分開，在刑法評價上，以均視為數
    個舉動之接續施行，合為包括之一行為予以評價，較為合理
    ，應各論以接續犯。
　㈢共同正犯　
　　被告乙○○、甲○○與共犯王煌文、「林增衛」、「大哥」間，
    就前揭製造第三級毒品未遂之犯行，均有犯意聯絡與行為分
    擔，均為共同正犯。
　㈣刑之減輕事由　
  ⒈被告乙○○、甲○○已著手為製造愷他命犯罪行為之實行，惟尚
    未製造出愷他命成分即遭查獲，均屬未遂犯，爰依刑法第25
    條第2項之規定，均按既遂犯之刑減輕。
　⒉按犯第4條至第8條之罪於偵查及歷次審判中均自白者，減輕
    其刑，毒品危害防制條例第17條第2項定有明文。查被告乙○
    ○、甲○○於偵查及審判中均自白犯行，均應依前揭規定減輕
    其刑，並遞減之。
參、駁回上訴之說明
一、原判決認被告二人共同製造毒品未遂犯行明確，適用毒品危
    害防制條例第4條第6項、第3項、第17條第2項、第19條第1
    項，刑法第11條、第28條、第25條、第55條、第42條第3項
    前段、第51條第5款、第38條第1項之規定，並分別論述：
　㈠審酌被告乙○○、甲○○均明知愷他命為第三級毒品，竟為謀取
    不法利益，與「林增衛」、「大哥」等人共同製造第三級毒
    品，所為實無足取，且其等行為雖僅止於未遂，然本案所查
    獲之愷他命先驅原料即第四級毒品鄰-氯苯基環戊基酮及製
    造愷他命之化學原料數量甚鉅，對他人身心健康與社會秩序
    之維護，顯有重大危害，其犯罪情節與惡性非輕，且二人犯
    後已坦承犯行，犯後態度尚可，經兼衡其犯罪之動機、目的
    及手段、分工、尚未取得犯罪所得；被告乙○○自述高職畢業
    之智識程度、從事餐飲業、有父母需要扶養之生活狀況，被
    告甲○○自述高中畢業之智識程度、從事物流業、家中有罹患
    癌症之母親及2名未成年子女需扶養之生活狀況，以及檢察
    官、被告等及辯護人對量刑之意見，量處乙○○有期徒刑3年2
    月，甲○○有期徒刑2年6月。
　㈡沒收
  ⒈扣案如附表一所示之物，經送驗均檢出愷他命之先驅原料即
    第四級毒品鄰-氯苯基環戊基酮成分，為被告2人共同製造第
    三級毒品犯罪行為所生，且屬違禁物，不問屬於犯罪行為人
    與否，均應依刑法第38條第1項規定沒收之。又盛裝上開毒
    品之容器，其上顯留有該毒品之殘渣，衡情自難與之剝離，
    且無析離之實益與必要，就該容器應併予沒收之。至因鑑驗
    用罄之毒品，既已滅失，爰不另宣告沒收，附此敘明。
  ⒉扣案如附表二所示之物，均係被告2人共同製造第三級毒品所
    用之物，業經被告乙○○供述在卷（見原審卷第226頁），不
    問屬於犯罪行為人與否，應依毒品危害防制條例第19條第1
    項前段規定沒收之。
二、經核上開原判決認適用法並無違誤，量刑及沒收亦屬妥適，
    應予維持。
三、被告乙○○上訴請求依刑法第59條減輕其刑，被告甲○○上訴請
    求依刑法第59條減輕後給予緩刑云云。然按刑法第59條之酌
    量減輕其刑，必須犯罪另有特殊之原因與環境等等，在客觀
    上足以引起一般同情，認為即予宣告法定低度刑期尤嫌過重
    者，始有其適用（最高法院45年台上字第1165號、69年度台
    上字第291號判決意旨參照）。是如別有法定減輕之事由者
    ，應優先適用法定減輕事由減輕其刑後，猶嫌過重時，方得
    為之。而毒品本為法之所禁，染毒更令人捨身敗家，毒品危
    害防制條例之特別法制定本旨即在遏止毒品擴散，今被告二
    人鋌而走險著手製造毒品以伺銷售牟利，所製造產生之愷他
    命先驅原料即第四級毒品鄰-氯苯基環戊基酮，純質淨重達5
    ,251.4公克，其餘製造愷他命之化學原料數量亦鉅，若未查
    獲而順利製造並流出市面，必將助長毒品流通，危害他人身
    心健康與社會治安，衍伸之社會成本非輕，具有一定程度之
    主觀惡性，其犯行不亞於販賣毒品。加以被告乙○○係負責承
    租桃園倉庫及新竹工廠、招募被告甲○○參與製造愷他命，並
    實際在新竹工廠添加原料、操作設備；被告甲○○負責協助搬
    運化學原料及器材，並在新竹工廠添加原料、操作設備等情
    ，交互審視，不惟二人客觀上均乏情堪憫恕之處，抑且被告
    等前揭犯行，已均得依刑法第25條第2項、毒品危害防制條
    例第17條第2項規定減輕其刑，衡情並無科以最低刑度仍嫌
    過苛而有情輕法重之情形，要無刑法第59條之規定適用。至
    其二人家中情狀，亦不足為客觀憫恕事由。另被告甲○○所處
    之刑已與刑法第74條第1項規定受2年以下有期徒刑之要件不
    符，亦無緩刑之適用。從而，被告等上訴均無理由，應予駁
    回。
據上論斷，應依刑事訴訟法第368條，判決如主文。
本案經檢察官林劭燁提起公訴，檢察官越方如到庭執行職務。
中　　華　　民　　國　　111 　年　　5 　　月　　10　　日
                  刑事第二十三庭審判長法　官  許永煌
                                      法　官  雷淑雯
                                      法　官  吳定亞
以上正本證明與原本無異。
如不服本判決，應於收受送達後20日內向本院提出上訴書狀，其
未敘述上訴之理由者並得於提起上訴後20日內向本院補提理由書
（均須按他造當事人之人數附繕本）「切勿逕送上級法院」。
                                      書記官  郭侑靜
中　　華　　民　　國　　111 　年　　5 　　月　　11　　日
附錄：本案論罪科刑法條全文
毒品危害防制條例第4條
製造、運輸、販賣第一級毒品者，處死刑或無期徒刑；處無期徒
刑者，得併科新臺幣三千萬元以下罰金。
製造、運輸、販賣第二級毒品者，處無期徒刑或十年以上有期徒
刑，得併科新臺幣一千五百萬元以下罰金。
製造、運輸、販賣第三級毒品者，處七年以上有期徒刑，得併科
新臺幣一千萬元以下罰金。
製造、運輸、販賣第四級毒品者，處五年以上十二年以下有期徒
刑，得併科新臺幣五百萬元以下罰金。
製造、運輸、販賣專供製造或施用毒品之器具者，處一年以上七
年以下有期徒刑，得併科新臺幣一百五十萬元以下罰金。
前五項之未遂犯罰之。
附表一：
編號 物品名稱 數量或重量 備註 1 淡黃色液體1件 淨重630公克，驗餘淨重628.97公克，檢出第四級毒品鄰-氯苯基環戊基酮成分，純度約9%，驗前純質淨重約56.70公克。 現場編號55（見110年度偵字第21688號卷第133至136頁） 2 褐色液體1件 淨重77160公克，驗餘淨重77158.82公克，檢出第四級毒品鄰-氯苯基環戊基酮成分，純度約2%，驗前純質淨重約1543.20公克。 現場編號48（見110年度偵字第21688號卷第133至136頁） 3 黑褐色液體1件 淨重57160公克，驗餘淨重57158.97公克，檢出第四級毒品鄰-氯苯基環戊基酮成分，純度約5%，驗前純質淨重約2858.00公克。 現場編號49（見110年度偵字第21688號卷第133至136頁） 4 黑褐色黏稠狀液體1件 淨重5290公克，驗餘淨重5288.16公克，檢出第四級毒品鄰-氯苯基環戊基酮成分，純度約15%，驗前純質淨重約793.50公克。 現場編號50（見110年度偵字第21688號卷第133至136頁） 
附表二：
編號 物品名稱及數量 1 環戊烯1桶、苯甲酸乙酯1桶、二氯乙烷1桶、鹽酸2桶、甲胺9桶、白蠟油4桶、環己烷3桶、氨水2桶、2-氯苯甲醯氯1桶、乙醇5桶、三氯化鋁5桶、THF四氫呋喃2桶、溴水5桶、林綠1桶、丙酮2桶、活性碳2罐、鄰氯苯腈3桶、環戊酮2桶、溴1桶、二甲胺2瓶、環戊醇1瓶、溴化鈉1袋、鎂錠7包、鎂粉2罐、硫酸3桶、碳酸鈉2桶、硼氫化鈉1桶、氫氣2瓶、甲基異吡咯酮1瓶、雙氧水1瓶、氯化鎂12瓶、氧化鋁1瓶、沸石粒1瓶、沸石粉1瓶、石油苯1瓶、石油醚2瓶、氨水3瓶、醋酸丁酯1瓶、鈉5瓶、溴水2瓶 2 雙層玻璃反應設備4組、分液漏斗1組、脫水機1臺、磅秤2臺、製毒器具（皿）1批、紅外線溫度計1支、循環水空泵1臺、加熱設備2個、真空泵(SHB-95型)2臺、低溫循環冷卻系統1臺、離心機(TDL-5A)1臺、離心機(TD5D)1臺、反應釜1臺、冰箱1座、磅秤1臺、酸鹼測試儀1臺、護目鏡1個、化學用手套1個、加熱鉗堝1個、白色分流管3個、量杯13個、塑膠皿1個、刮杓2支、水管5條、攪拌棒1個、藥匙3支、磁石攪拌器2支、溼度計1個、外觀貼紙1包、夾鍊袋1包、吹風機1臺、分液漏斗2個、防潮箱1個、製毒筆記本5本、製毒筆記紙張16張 3 行動電話2支（IMEI：000000000000000、00000000000000號）